【裁判字號】    92,台上,478
【裁判日期】    920128
【裁判案由】    違反毒品危害防制條例
【裁判全文】
最高法院刑事判決                                九十二年度台上字第四七八號
    上  訴  人  甲○○
    選任辯護人  江銘栗律師
右上訴人因違反毒品危害防制條例案件，不服台灣高等法院台中分院中華民國九十一
年十一月十九日第二審更審判決（九十一年度上更(一)字第二六三號，起訴案號：台灣
彰化地方法院檢察署八十八年度偵字第五二一八號），提起上訴，本院判決如左：
    主  文
上訴駁回。
    理  由
按刑事訴訟法第三百七十七條規定，上訴於第三審法院，非以判決違背法令為理由，
不得為之。是提起第三審上訴，應以原判決違背法令為理由，係屬法定要件。如果上
訴理由狀並未依據卷內訴訟資料，具體指摘原判決不適用何種法則或如何適用不當，
或所指摘原判決違法情事，顯與法律規定得為第三審上訴理由之違法情形，不相適合
時，均應認其上訴為違背法律上之程式，予以駁回。本件上訴人甲○○上訴意旨略稱
：(一)、本件經警扣押之毒品安非他命、電子秤、塑膠袋等，均係警方以違法搜索扣押
取得，蓋本件查獲地點係在林高照住所之廚房及廁所內，警察執行勤務時，並未先向
檢察官申請取得搜索票，即逕行入內搜索，縱其主觀上誤認有逕行搜索情事，亦應於
執行搜索後二十四小時內，呈報檢察官或法院，然其並無依法呈報逕行搜索情事，自
屬違法搜索。則上開扣押物既係違法搜索取得，並無證據能力，原審未予審酌，竟據
為判決之基礎，自屬違法。(二)、安非他命價格高昂，每一公克價值高達新台幣 (下同
 )千元以上，買賣雙方均以公克之整數論價，則上訴人分成十小包，若有販售意圖，
按理每一包之重量應均為整數公克重，而無餘小數點之餘重方是。然扣案之安非他命
分裝成十小包，平均每包重一‧四○七公克，顯然與一般買賣安非他命論整數重量之
常理不符，則上訴人分成十小包係供自己食用，並非要出售圖利，更屬明確。又上訴
人施用安非他命已有相當時日，且於查獲時仍處在施用狀態，況安非他命係以吸食方
式施用，縱使殘渣仍可藉由吸食之方式施用，原判決認分裝過程中會留有殘渣，及該
殘渣會因逸失而無法吸食，究屬推論之詞。依上訴人施用安非他命之時日已久，及扣
案安非他命之數量僅十四點零七公克，尚屬非鉅，得否僅以分裝之行為即認上訴人有
販賣之故意而排除其他可能，不無可疑。上訴人之分裝，在事理上，係為避免施用安
非他命過當，在客觀上，亦具經濟性之考量，應符合社會常情事理。原審以上訴人分
裝即為有販賣故意之推論未能超越此合理之可疑，顯為推測之詞，而有判決不適用法
則及不備理由之違法云云。
惟查：證據之取捨、事實之認定，乃事實審法院職權行使之範圍，茍其證據之取捨及
事實之認定，不違背經驗法則與論理法則，即不容任意指摘為違法，而據為上訴第三
審之適法理由。原判決依據上訴人之供述，證人江木旭、林高照於警詢時之供證，警
員劉芳仁於第一審及原審前審之證述，扣案安非他命十小包（驗餘合計淨重一四．○
七公克 )、分裝安非他命之電子磅秤一台、夾鏈塑膠袋一大包、法務部調查局檢驗通
知書等證據，綜合判斷，認定上訴人確有基於販賣安非他命營利之犯意，而於民國八
十八年五月十日傍晚，在彰化縣員林鎮內以一萬三千元向名為「文樹」之成年男子購
入安非他命一大包，旋即加以分裝成十小包伺機販售之犯行。因而撤銷第一審不當之
判決，改判論處上訴人販賣第二級毒品罪刑，已敘明所憑之證據及認定之理由。而以
上訴人否認有上開犯行，辯稱扣案之安非他命係供伊自己施用，買來後怕出賣者交付
之數量不足，故以磅秤先量看看，再控制施用量分裝，以免吸食過量云云，乃卸責之
詞，不足採信，於理由內詳加說明及指駁。經核所為論斷，均與卷內資料相符，從形
式上觀察，並無認定事實不依證據或有何採證違背經驗法則、論理法則等違法情形存
在。而原判決已敘明彰化縣警察局員林分局警備隊員警實施緊急搜索而扣案之安非他
命十小包、分裝安非他命之電子磅秤一台、夾鏈塑膠袋一大包等物之執行職務行為，
核與修正前刑事訴訟法第一百三十一條第一項第三款規定相符，上開扣押物顯非違法
搜索取得之依據及理由。且上開分局，於八十八年五月十日十七時五十分查獲上訴人
後，即於翌日九時十分將上訴人暨相關卷證資料移送第一審檢察署 (見偵查卷第二九
頁 )，其報告書及相關筆錄均已詳載查獲經過，檢察官並於同日十二時偵訊，上開分
局自係已於執行緊急搜索後二十四小時內，呈報檢察官。上訴意旨，徒就原判決已說
明之事項再為爭執，殊非得據為上訴第三審之適法理由。再者，原判決以上訴人向「
文樹」販入一大包安非他命後，立即趕至林高照住處，緊接以上訴人隨身自備之電子
磅秤及夾鏈塑膠袋，將該一大包安非他命精確分裝成重量均屬相同之十小包，而認其
分裝顯非供自己施用，且依其購入至分裝間之急促性，認其係基於販賣營利之犯意而
購入該一大包安非他命，要屬事實審法院採證認事職權之適法行使，既與經驗法則無
悖，且於判決中詳予論列為此認定之依據及理由，即難認有何違背證據法則或判決不
適用法則或判決不備理由之可言。至所指買賣雙方均以公克之整數論價云云，僅屬上
訴人個人片面之說詞，自不得執為上訴第三審之適法理由。其上訴違背法律上之程式
，應予駁回。
據上論結，應依刑事訴訟法第三百九十五條前段，判決如主文。
中      華      民      國    九十二    年      一      月    二十八    日
                              最高法院刑事第九庭
                                  審判長法官  陳  炳  煌
                                        法官  陳  正  庸
                                        法官  韓  金  秀
                                        法官  吳  信  銘
                                        法官  徐  文  亮
      右正本證明與原本無異
                                              書  記  官
中      華      民      國    九十二    年      二      月     十一     日


司法院資訊處製作；財團法人民間司法改革基金會備份。
